最高法院刑事判決　　　　　　　　　　　　　　　八十六年度台上字第三五二七號
　　上訴人　甲○○　男
　　　　　　　　　　現居台灣省.
右上訴人因違反公職人員選舉罷免法案件，不服台灣高等法院台中分院中華民國八十
五年十二月十七日第二審判決（八十五年度上訴字第一二一二號，起訴案號：台灣台
中地方法院檢察署八十三年度偵字第一九八三五號），提起上訴，本院判決如左：
    主  文
原判決撤銷，發回台灣高等法院台中分院。
    理  由
本件原判決認定上訴人甲○○與楊文欣同為台灣省第十屆省議員候選人，竟意圖使楊
文欣不當選及妨害楊文欣暨其家族經營之長億實業股份有限公司（以下簡稱長億公司
）名譽，於民國八十三年十一月十一日晚上及其後數日，在台中縣散發載有「陰謀變
更大里高中預定地省議員楊文欣難逃嫌疑」、「長億財團炒作土地，大里千萬學子何
辜」、「會吃人的長億財團」等文字之不實文宣，足以妨害楊文欣及長億公司名譽。
並於「會吃人的長億財團」文宣內，列舉長億集團十大罪狀，其中部分係虛之事項
，具體指摘：「大里文高八設校問題，拖延二十年，楊文欣自稱爭取設校有功，又提
不出證據，公開說謊欺騙選民」、「楊文欣照顧地主，剝奪大里的千萬學子的就學權
利」、「利用大量金錢培養政客，牽親帶戚，再施壓官員或勾結，壟斷平民參政機會
，控制地方發展，創造長億集團奇蹟」、「利用司法打壓民主人士，利用政經勢力封
殺反特權、反金權、反貪污的甲○○」等，足以生損害於楊文欣及長億公司之名譽，
且影響選民投票，案經楊文欣及長億公司告訴等情。因而撤銷第一審判決，改判論處
上訴人意圖使候選人不當選，以文字，散布不實之事，足以生損害於他人罪刑，固非
無見。
惟查：(一)刑法上所謂法規競合，係指一個犯罪行為，因法規之錯綜關係，致同時有數
符合該犯罪構成要件之法條可以適用，乃依法理擇一適用之謂。原判決認定上訴人意
圖使楊文欣不當選及妨害楊文欣暨長億公司名譽，散發不實之文宣，足以妨害楊文欣
及長億公司名譽，且影響選民投票，理由並說明上訴人所為係犯公職人員選舉罷免法
第九十二條之罪，雖同時又觸犯刑法第三百十條（第二項）之罪，但此乃法規競合，
依特別法優於普通法之原則，應擇一適用公職人員選舉罷免法第九十二條論處等情。
其中關於楊文欣被害部分，固無不合；然本件尚有長億公司被害並已提出告訴，此部
分係觸犯刑法第三百十條第二項之罪，而楊文欣與長億公司乃不同之人格，上訴人之
行為已侵害二個不同法益，觸犯二個罪名，並非因法規之錯綜關係，致同時有數法條
可以適用，則長億公司被害與楊文欣被害即不能謂有法規競合關係，原判決認係法規
競合，依特別法優於普通法之原則，擇一適用公職人員選舉罷免法第九十二條論處，
自有適用法則不當之違法。(二)依檢察官起訴書所載之犯罪事實，僅記載上訴人意圖使
楊文欣不當選及妨害楊文欣名譽，散發不實文宣，使楊文欣之聲譽受損，且影響選民
投票，足以生損害於公眾及楊文欣。至於意圖妨害長億公司名譽，散發不實文宣，足
以生損害於長億公司名譽部分，不在檢察官起訴書記載之範圍內。原判決並未說明長
億公司之名譽被害部分，依何規定得加以裁判，即一併加以裁判，理由亦有不備。(三)
有罪之判決書，對於被告有利之證據不採納者，應記載其理由，刑事訴訟法第三百十
條第二款定有明文。上訴人於原審已辯稱長億集團在台中縣霧峰鄉興建朝陽高爾夫球
場（嗣已更名為長億高爾夫球場）時：「楊天生、黃國忠（均長億集團人員）等均已
知如依正常申請程序，因與規定不合，絕無可能獲准，惟楊天生、黃國忠為使台中縣
政府能儘速違反規定發給雜項使用執照，乃於八十二年六月初某日，指示長億集團不
知詳情之楊文溪找時任台中縣議會議員之王榮賢前往台中縣政府施壓，……黃漢銘（
台中縣政府人員）雖知長億公司確未辦妥開發計畫變更之申請，但迫於無奈，只好依
渠等在縣長室商談之結論製作簽呈請示准否發給使用執照，……王榮賢見黃漢銘製作
妥簽呈後，即向黃漢銘索取該案卷，並稱由其負責跑件，……而同意核發部分雜項使
用執照，……」等情，因認長億集團有勾結或施壓官員情事，並非虛構，並提出台灣
台中地方法院檢察署八十四年度偵字第一○○三七、一九二七七號起訴書影本為證（
見原審卷第八十六頁背面、第一○四、一○五頁）。查上訴人上開辯詞所指，長億集
團人員於八十二年六月初勾結議員向台中縣政府施壓，以達非法取得雜項使用執照目
的等語，已提出起訴書影本為證，其指稱勾結、施壓之時間為八十二年六月初，係在
八十三年十一月散發文宣之前，則上訴人有無故意虛構事實，而散布不實之事，指摘
告訴人等「施壓官員或勾結」？即饒有研求餘地。原判決就上開有利於上訴人之證據
未予採納，復未說明不予採納之理由，其理由亦有不備。以上情形，或為上訴意旨指
摘所及，或為本院得依職權調查之事項，原判決既有違誤，應認有撤銷發回更審之原
因。
據上論結，應依刑事訴訟法第三百九十七條、第四百零一條，判決如主文。
中      華      民      國    八十六    年      六      月     十二     日
                              最高法院刑事第一庭
                                  審判長法官  黃  雅  卿
                                        法官  楊  文  翰
                                        法官  陳  正  庸
                                        法官  陳  世  雄
                                        法官  黃  正  興
      右正本證明與原本無異
                                              書  記  官
中      華      民      國    八十六    年      六      月     十七     日
                                                                        Ｌ
